【裁判字號】    95,上訴,1790
【裁判日期】    951023
【裁判案由】    違反毒品危害防制條例
【裁判全文】
臺灣高等法院高雄分院刑事判決        95年度上訴字第1790號
上  訴  人  臺灣高雄地方法院檢察署檢察官
被      告  甲○○
上列上訴人因被告違反毒品危害防制條例案件，不服臺灣高雄地
方法院95年度訴字第2284號中華民國95年7 月31日第一審判決（
起訴案號：臺灣高雄地方法院檢察署95年度毒偵字第3872號），
提起上訴，（移送本院併辦案號：同署95年度毒偵字第5792號、
第6192號、第6569號、第7047號），本院判決如下：
    主  文
原判決撤銷。
甲○○連續施用第一級毒品，累犯，處有期徒刑壹年貳月。扣案
第一級毒品海洛因 (連用殘渣袋重零點參壹公克)、 殘留第一級
毒品海洛因之注射針筒貳支；均沒收銷燬之。
    事  實
一、甲○○於91年間曾因施用毒品案件，由檢察官聲請裁定送強
    制戒治並提起公訴，戒治部分，經臺灣高雄地方法院裁定送
    強制戒治，於92年12月19日執行完畢；起訴部分，則經臺灣
    高雄地方法院判處有期徒刑7 月確定，已於93年7 月1 日執
    行完畢。復因搶奪案件，經最高法院判處有期徒刑1 年4 月
    確定，已於95年1 月15日執行完畢。
二、詎甲○○猶不知悔改，於強治戒治執行完畢5 年內，復基於
    施用第一級毒品海洛因之概括犯意，自95年3 月初某日起至
    同年6 月20日15時許（即警詢採尿時）回溯24小時內之某時
    （不含公力拘束期間）止，在其高雄市○○區○○街461 巷
    1 號住處及高雄巿、縣不詳處所，以針筒注射方式，連續施
    用第一級毒品海洛因多次。嗣分別於：(一)同年4 月20日12時
    15 分 許，在高雄市○○區○○街461 項1 號住處為警查獲
    ；並扣得第一級毒品海洛因1 包（毛重0.31公克）、殘留海
    洛因之注射針筒2 支；(二)同年5 月24日18時許，在高雄巿三
    民區○○街121 號前，因行跡可疑，為警查獲；(三)同年6 月
    20日14時30分許，在高雄縣仁武鄉○○路與八德一路口，因
    行跡可疑，為警查獲；均經採尿送驗而發覺上情。
三、案經高雄市政府三民第二分局報請臺灣高雄地方法院檢察署
    檢察官偵查起訴；並經高雄市政府警察局三民第二分局、高
    雄縣政府警察局仁武分局先後移送臺灣高雄地方法院檢察署
    檢察官轉送本院併辦審理。
    理  由
一、本件被告甲○○所犯係死刑、無期徒刑、最輕本刑為3 年以
    上有期徒刑以外之罪，已經被告就被訴事實為有罪之陳述，
    經本院聽取當事人之意見後，依刑事訴訟法第273 條之1 第
    1 項之規定，裁定進行簡式審判程序。又本件卷內之人證、
    物證、書證等證據，依同法第273 條之2 規定，不受第159
    條第1 項關於傳聞法則規定之限制，依法均有證據能力，合
    先敘明。
二、上開連續施用第一級毒品海洛因之事實，訊據被告坦承不諱
    ，而被告前後3 次被查獲時所採取之尿液，經送鑑定結果，
    均呈嗎啡陽性反應，有高雄市立凱旋醫院95年5 月2 日第A0
    0000000 號、95年6 月5 日第A00000000 號、台灣檢驗科技
    股份有限公司95年6 月28日第KＺ000000000000號濫用藥物尿
    液檢驗報告在卷可稽；扣案之粉末經送請法務部調查局鑑驗
    結果，確含第一級毒品海洛因成分（，因量微無法稱重，連
    用殘渣袋重0.31公克），有該局95年5 月24日調科壹字第22
    0023297 號鑑定通知書在卷可憑，另扣案之注射針筒2 支，
    經送請高雄醫學大學附設中和紀念醫院檢驗結果，均呈第一
    級毒品海洛因陽性反應，亦有該院95年7 月8 日出具之0000
    -000、0000-000號檢驗報告可證，足認被告之自白與事實相
    符，堪以採信。又被告於91年間曾因施用毒品案件，由檢察
    官聲請裁定送強制戒治並提起公訴，戒治部分，經臺灣高雄
    地方法院裁定送強制戒治，於92年12月19日執行完畢，有臺
    灣高等法院被告前案紀錄表附卷可參，足認被告確於強制戒
    治執行完畢釋放後，5 年內再犯毒品危害防制條例第10 條
    第1 項施用第一級毒品海洛因之罪，本件事證明確，被告犯
    行洵堪認定。
三、按海洛因為毒品危害防制條例第2 條第2 項第1 款所明定之
    第一級毒品，核被告所為，其施用海洛因之犯行，係犯同條
    例第10條第1 項之施用第一級毒品罪。被告持有海洛因後進
    而施用，其持有之低度行為，應為施用之高度行為吸收，不
    另論罪。又被告行為後，刑法第56條連續犯之規定，業於94
    年1 月7 日修正公布刪除，並於95年7 月1 日施行，則被告
    施用第一級毒品海洛因之犯行，因行為後新法業已刪除連續
    犯之規定，此刪除雖非犯罪構成要件之變更，但顯已影響行
    為人刑罰之法律效果，自屬法律有變更，依新法第2 條第1
    項規定，比較新、舊法結果，仍應適用較有利於被告之行為
    時法律即舊法論以連續犯（最高法院95年第8 次刑事庭會議
    決議參照）。核被告多次施用第一級毒品之行為，時間緊接
    ，所犯罪名相同，顯係出於概括之犯意為之，為連續犯，應
    依修正前刑法第56條之規定以一罪論，並加重其刑。而被告
    自95年3 月初某日起至95年4 月初某日以前，以及自95年4
    月19日22時以後至95年6 月20日15時許回溯24小時內之某時
    止，其間各次施用第一級毒品之行為（即檢察官移送併辦部
    分），雖未經檢察官起訴，惟此部分與起訴部分有連續犯關
    係，為起訴效力所及，本院自得併予審酌。查被告前因搶奪
    案件，經最高法院判處有期徒刑1 年4 月確定，已於95年1
    月15日執行完畢，有臺灣高等法院被告前案記錄表在卷可查
    ，其受有期徒刑執行完畢後，5 年以內故意再犯本案有期徒
    刑以上之罪，為累犯，應依刑法第47條規定加重其刑，並遞
    加重之。
四、原審據以論罪科刑，固非無見。惟查：(一)被告自95年4 月19
    日22時以後至95年6 月20日15時許回溯24小時內之某時止施
    用第一級毒品之行為，未經檢察官追加起訴及移送併辦，原
    審即予審理判決，而未說明此部分與起訴部分，即被告自95
    年4 月初某日起至95年4 月19日22時許之施用第一級毒品之
    行為，二者究竟有何關係，原審逕行判決，有未受請求之事
    項予以判決之違背法令情事；(二)被告自95年3 月初某日起至
    95年4 月以前，其施用第一級毒品海洛因之犯行，原判決未
    及審酌；均有未洽。原判決既有上述(一)之部分可議之處，且
    檢察官以併案部分與起訴部分有裁判上一罪之連續犯關係，
    為起訴效力所及，原審就上述(二)之部分未及併予審究，指摘
    原判決不當，提起上訴，亦有理由，自應由本院將原判決撤
    銷改判。爰審被告之前已有施用毒品之不良素行，歷經觀察
    、勒戒及強制戒治程序後，仍未能徹底戒絕毒品，顯見意志
    不堅，自制不足，未能體悟施用毒品對自己、家人造成之傷
    害及社會之負擔，惟念其犯後坦承犯行，態度尚稱良好等一
    切情狀，量處如主文第2 項所示之刑，以資懲儆。另扣案之
    白粉1 包（連用殘渣袋重0.31公克），經檢驗結果含有第一
    級毒品海洛因之成分，不問屬於犯人與否，應依毒品危害防
    制條例第18條第1 項前段規定沒收銷燬之；毒品包裝於毒品
    鑑驗後仍包覆毒品，包裝袋上有微量毒品殘留，客觀上已與
    毒品無法析離，亦應依前揭規定併予沒收銷燬之。至於送驗
    耗費之海洛因，既已滅失不存在，自無宣告沒收銷燬之必要
    。至於扣案殘留海洛因之注射針筒2 支，為被告供施用海洛
    因所用，並為毒品海洛因成分所沾黏而難以析離，亦應視同
    毒品之成分，應依毒品危害防制條例第18條第1 項前段規定
    沒收銷燬。
五、至於移送本院併辦部分，即臺灣高雄地方法院檢察署95年度
    毒偵字第6569號、第7047號，其中關於被告自95年7 月1 日
    起至95年8 月14日止，各次之施用第一級毒品海洛因之行為
    ，與本案並無連續犯關係，且本院亦認此部分非屬包括一罪
    之集合犯，無從併予審酌，應退回檢察官另行偵辦。
據上論結，應依刑事訴訟法第369 條第1 項前段、第364 條、第
273 條之1 第1 項、第299 條第1 項前段，毒品危害防制條例第
10條第1 項、第18條第1 項前段，刑法第11條、第2 條第1 項前
段、第47條，95年7 月1 日施行前之刑法第56條，判決如主文。
本案經檢察官蔡國禎到庭執行職務。
中    華    民    國    95    年    10    月    23    日
                  刑事第五庭    審判長法  官  曾永宗
                                      法  官  任森銓
                                      法  官  王伯文
以上正本證明與原本無異。
如不服本判決應於收受本判決後10日內向本院提出上訴書狀，其
未敘述上訴理由者，並得於提起上訴後10日內向本院補提理由書
狀（均須按他造當事人之人數附繕本）「切勿逕送上級法院」。
中    華    民    國    95    年    10    月    23    日
                                      書記官  張明賢
附錄本判決論罪科刑法條：
毒品危害防制條例第10條
施用第一級毒品者，處6 月以上5 年以下有期徒刑。


司法院資訊處製作；財團法人民間司法改革基金會備份。
